【裁判字號】    92,裁,1056
【裁判日期】    920807
【裁判案由】    違章建築
【裁判全文】
最  高  行  政  法  院  裁  定                  九十二年度裁字第一○五六號
    再 審原 告  丙○○
    訴訟代理人  甲○○
    再 審被 告  臺中市政府
    代  表  人  乙○○
右當事人間因違章建築事件，再審再審原告對於中華民國九十一年四月二十五日本院
九十一年度判字第五六一號判決，提起再審之訴。本院裁定如左：
    主  文
再審之訴駁回。
再審訴訟費用由再審原告負擔。
    理  由
一、按對於確定判決提起再審之訴，依行政訴訟法第二百七十七條第一項第四款之規
    定，必須表明再審理由及關於再審理由並遵守不變期間之證據。所謂表明再審理
    由，必須指明確定判決有如何合於行政訴訟法第二百七十三條所定再審事由之具
    體情事，始為相當。
二、本件再審原告對本院九十一年度判字第五六一號判決（下稱原判決）提起再審之
    訴，主張：一再審原告係對內政部八十八年十月二十八日台（八八）內訴字第八
    八○六八三三號再訴願決定不服，提起行政訴訟，原判決依內政部八十九年三月
    二日臺（八九）內訴字第八九○二六○七號違法之再訴願決定書作為判決之依據
    ，自屬違法。二再審被告八十七年六月二十二日中工建字第五五七四一號違建拆
    除通知單乃係另案「檔水磚」事件，且其將受文者姓名寫錯，登載之違建事件亦
    與事實不符，該公文書應為無效。被上訴人答辯書中陳述業以八十七年十二月三
    十一日八七中工建字第九四九九八號違章建築拆除通知書更正八十七年六月二十
    二日中工建字第五五七四一號違建拆除通知單之受文者、材料、高度云云，顯為
    逃避違法瀆職選拆再審原告房前鐵棚而故意造「更正」之名。蓋八十七年六月
    二十二日的通知單延遲至八十七年十二月三十一日才更正，且八十七年十二月三
    十一日之拆除通知單未明寫「鐵棚」，卻化名為「鐵架、烤漆板」，顯模糊焦點
    。原判決竟將無效之公文書稱其有效，且對於再審原告相關舉證隻字未提，自屬
    不當。再者，再審被告答辯書中稱「本違建案」究指為何？查再審原告門旁僅有
    鐵欄杆及自來水箱旁五塊檔水磚，這二者均為另案，與本件行政訴訟「拆除鐵棚
    」均無相關。三本件行政訴訟標的為再審原告房前之鐵棚，再審被告卻以再審原
    告巷口另一戶房前之磚牆、巷中公寓前之鐵欄及房前之紅色鐵欄杆（此早於八十
    七年十月二十六日前已自行拆除）模糊焦點。再審被告於八十七年十一月三十日
    貼出公告，限期十日要拆除本巷各戶房前之違建鐵棚，且再審原告於八十八年一
    月六日依據違章建築處理辦法第四條規定，向再審被告檢舉各戶房前均有鐵棚，
    惟僅單獨選拆再審原告房前鐵棚，係因再審被告挾怨選拆再審原告房前鐵棚，顯
    屬濫用權力，依行政訴訟法第四條為違法行政處分，是再審原告就房前鐵棚依據
    違章建築處理辦法第四條規定，請求「要拆除就全部拆除，不拆除就都不拆除」
    依法有據。四訴願決定書及再審被告答辯書均稱「案經本市南區區公所查報，並
    由本府工務局安查屬實在案．．．」，惟臺灣省政府訴願決定書中又以「未踐行
    查報程序」為由將原案撤銷，理由顯有矛盾。五再審被告答辯書所稱「本違建並
    於臺灣臺中地方法院民事訴訟請求禁止拆除建物事件，經裁定駁回在案」，查再
    審原告係於八十八年七月五日向臺中地方法院請求制止再審被告濫用權力，訴之
    聲明「要拆除都拆除，不拆除都不拆除」，顯證再審被告說詞與事實不符。六再
    審原告依據行政訴訟法第四條對於再審被告違法瀆職單獨選拆再審原告房前鐵棚
    一案提起行政訴訟，原判決駁回未附理由與事實，且本案當事人、訴訟標的及訴
    之聲明均相同，鈞院將一案分作數案審判（再審原告於九十二年五月七日收到鈞
    院九十二年度裁字第五一六號裁定書），有違民事訴訟法第二百五十三條規定等
    語。
三、經查再審原告係對再審被告所屬工務局八十八年六月五日中工建字第四八九二一
    號函及八十八年六月二十九日中工建字第五三七三九號違章建築拆除通知單不服
    ，經臺灣省政府分別以八十八年十一月十一日府訴字第一六一一九一號訴願決定
    駁回及八十八年十一月二十三日府訴字第一六一三三九號訴願決定駁回。再審原
    告於臺灣省政府未為訴願決定之前，即以臺灣省政府逾期不為決定，亦未通知延
    期等由，向內政部逕提再訴願，嗣經內政部八十九年三月二日台（八九）內訴字
    第八九○二六○七號再訴願決定駁回，遂提起本件行政訴訟。原判決以再審被告
    所屬工務局八十八年六月五日中工建字第四八九二一號函並非行政處分，再審原
    告就此提起行政訴訟，尚非法之所許；另以本件經臺中市南區區公所於八十八年
    六月十日再次重新查報，坐落於臺中市○區○○路一二一巷十三號前另有高約三
    公尺，面積約十平方公尺，鐵架、烤漆板造之遮兩棚，係屬未經申請許可，擅自
    增建之違章建築。經再審被告所屬工務局派員勘查屬實，乃以八十八年六月二十
    九日中工建字第五三七三九號違章建築拆除通知單通知應執行拆除，並無不合。
    至再審原告指摘再審被告係挾怨執意單獨拆除房前鐵棚，顯屬濫用權力，應以違
    法論云云，尚屬乏據，乃駁回再審原告前訴訟程序之訴。再審原告對原判決所認
    定之再審被告所屬工務局八十八年六月五日中工建字第四八九二一號函並非行政
    處分及八十八年六月二十九日中工建字第五三七三九號違章建築拆除通知單並無
    違法，究有何行政訴訟法第二百七十三條第一項之再審事由，並無一語指及，亦
    未具體指明原判決有何適用法規顯有錯誤、判決理由與主文矛盾、或有何發見未
    經斟酌之證物或得使用之證物，或有足以影響於判決結果之重要證物漏未斟酌之
    再審情事，其一再對再審被告所屬工務局八十七年六月二十二日中工建字第五五
    七四一號違章建築拆除通知單及八十七年十二月三十一日八七中工建字第九四九
    九八號違章建築拆除通知單通知更正及執行拆除之適法性為爭執，任意指摘原判
    決有行政訴訟法第二百七十三條第一項第一款、第二款、第三款、第十四款之再
    審事由，自難謂已合法表明再審事由，依照前揭法條規定，其提起本件再審之訴
    ，自非合法，應予駁回。至再審原告所稱係對內政部八十八年十月二十八日台（
    八八）內訴字第八八○六八三三號再訴願決定不服部分，業經本院八十九年度裁
    字第一○六一號裁定駁回，附此指明。
四、依行政訴訟法第二百七十八條第一項、第一百零四條、民事訴訟法第九十五條、
    第七十八條，裁定如主文。
中    華    民    國    九十二      年      八        月      七        日
                    最 高 行 政 法 院  第 四 庭
                                審 判 長 法  官      廖  政  雄
                                         法  官      趙  永  康
                                         法  官      林  清  祥
                                         法  官      鍾  耀  光
                                         法  官      姜  仁  脩
右  正  本  證  明  與  原  本  無  異
                                         法院書記官  蘇  金  全
中    華    民    國    九十二      年      八        月      八        日


司法院資訊處製作；財團法人民間司法改革基金會備份。
